臺灣臺中地方法院刑事判決　　　　　　　96年度易字第2876號
公　訴　人　臺灣臺中地方法院檢察署檢察官
被　　　告　乙○○
上列被告因詐欺案件，經檢察官提起公訴（96年度偵字第9678號
，及未併辦之96年度偵字第14736號），本院判決如下：
    主    文
乙○○幫助意圖為自己不法之所有，以詐術使人將本人之物交付
，處有期徒刑壹年。減為有期徒刑陸月，如易科罰金，以新臺幣
壹仟元折算壹日。
    犯罪事實
一、乙○○明知依一般社會生活之通常經驗，要在郵局或金融機
    構開立帳戶並無困難，一般人均係使用自己之帳戶，只有別
    有用心之人才會不使用自己之帳戶，而使用他人帳戶，且已
    能預見提供帳戶予他人使用，可能遭不詳犯罪集團藉以遂行
    詐欺被害人使之將款項匯入該帳戶，並作為犯罪贓款匯進提
    出之用，嗣再提領一空，致使被害人及偵查機關無從追查，
    進而便利實施詐欺之財產犯罪，惟其仍不違其本意，不顧他
    人所可能遭害之危險，而基於幫助由綽號「阿偉」之不詳真
    實姓名成年男子等人所組成之詐欺集團實施詐欺取財之不確
    定犯意，於民國（下同）96年1月2日12時47分左右，前往臺
    中縣豐原市○○○路402號之中華郵政豐原南陽郵局，將其
    所申請之第00000000000000號帳號之印鑑變更，並以變更後
    之印鑑領取其前於95年9月18日所申請之金融卡，再於同日
    13時13分左右，前往臺中縣豐原市○○街56號三信商業銀行
    三民分行，開立帳號第0000000000號帳戶後，即於同日14時
    （起訴書誤為13時）左右，在臺中縣豐原市市○路2號之豐
    原市立圖書館（起訴書誤為豐南圖書館），將上開2帳戶及
    其所有之國泰世華商業銀行股份有限公司豐北分行帳號第
    000000000000號帳戶之存摺、印章、提款卡及密碼等物，以
    郵局帳戶每本新臺幣（下同）1萬1千元、銀行帳戶每本6千
    元，3本共計2萬3千元之代價，同時出租而交予詐欺集團所
    屬綽號「阿偉」之真實姓名不詳成年男子，而任由他人藉以
    遂行詐欺取財犯罪，以此方式幫助該成年人詐騙他人財物。
二、嗣後上開成年人與所屬之詐騙集團，即共同基於意圖為自己
    不法所有之犯意聯絡，先假冒「林玉華」名義，透過電話連
    絡彭張卉妹，佯稱彭張卉妹中獎100萬元，並指示彭張卉妹
    繳交愛心捐款、申請臨時會員，致彭張卉妹陷於錯誤，即依
    對方指示，陸續於95年1月4日，在新竹第一信用合作社三姓
    橋分社匯款6萬元至臺灣銀行前鎮分行帳號第000000000000
    號帳戶；於95年1月8日某時，在新竹市○○路○段67之1號新
    竹是農會三姓橋辦事處，匯款10萬元至被告所有上開三信商
    業銀行三民分行帳戶內；又在國泰世華商業銀行匯款13萬元
    至臺中商業銀行潭子分行帳號第000000000000號帳戶內。另
    於96年1月8日上午10時左右，分別假冒「中華電信公司小姐
    」、「電信警察張文中」、「金管局楊科長」、「南陽郵局
    主管乙○○」等人名義，透過電話連絡甲○○○，佯稱甲○
    ○○遭人冒用資料申請行動電話，必須匯款至安全監管帳戶
    ，使甲○○○陷於錯誤，於同日下午13時48分左右，前往臺
    北縣板橋市○○路○段9號之彰化銀行江翠分行，匯款60萬元
    至乙○○上開郵局帳戶內。而上開匯入金額，於同日即被該
    詐欺集團成員分別至臺中大隆路郵局臨櫃提款或至中國信託
    商業銀行提款機提領一空，獲取不法利益，乙○○因而幫助
    該詐欺集團之人等實施詐欺取財得逞。
三、案經臺中縣警察局豐原分局報告臺灣臺中地方法院檢察署檢
    察官偵查起訴，暨高雄市政府警察局前鎮分局移送臺灣高雄
    地方法院檢察署檢察官呈請臺灣高等法院檢察署函轉臺灣臺
    中地方法院檢察署檢察官偵查。
    理  由
一、訊據被告乙○○於本院審理時，對於其有於上開時地，將其
    所有之上開3本帳戶出租予綽號「阿偉」之不詳真實姓名成
    年男子，嗣後該男子及其所屬之詐騙集團即以電話詐騙之方
    式，使被害人彭張卉妹、甲○○○均陷於錯誤，而分別匯款
    至被告之上開帳戶內等情供承不諱，核與被害人彭張卉妹、
    甲○○○於警詢時指訴被害之情節相符（上開被害人於警詢
    時陳述之詞，係屬被告以外之人於審判外之陳述，依刑事訴
    訟法第159條第1項規定，本不得作為證據，然而當事人〈即
    被告及公訴人〉於本院調查證據時，知有前開情形，而未於
    言詞辯論終結前聲明異議，依同法第159條之5第2項規定，
    視為經當事人於審判程序同意作為證據，本院審酌其上開言
    詞陳述作成時之情況，並無任何不法情事，認為適當，得為
    證據），並有新竹市農會匯款申請書、彰化銀行匯款回條聯
    各1紙等，及三信商業銀行股份有限公司96年2月26日三信銀
    業字第9600525號函、96年6月28日三信銀管字第9601937號
    函檢附被告之開戶基本資料、交易明細表，臺灣郵政股份有
    限公司豐原郵局96年3月8日營字第0960200639號函、96年5
    月15日營字第0960201229 號函檢附被告基本資料及交易往
    來明細，國泰世華商業銀行股份有限公司豐北分公司96年7
    月17日國世豐北字第0960000022號函檢附被告之開戶及往來
    交易明細各1份在卷可資佐證。
二、被告乙○○雖辯稱其無幫助詐欺之犯意云云，惟按刑法上之
    故意，分為直接故意（確定故意）與間接故意（不確定故意
    ），行為人對於構成犯罪之事實，明知並有意使其發生者，
    為直接故意；行為人對於構成犯罪之事實，預見其發生而其
    發生並不違背其本意者，為間接故意。且幫助犯之成立，以
    行為人主觀上認識被幫助者正欲從事犯罪或係正在從事犯罪
    ，且該犯罪有既遂之可能，而其行為足以幫助他人實現構成
    要件者，即具有幫助故意，並不以行為人確知被幫助者係犯
    何罪名為必要。次按自政府開放金融業申請設立後，金融機
    構大量增加，使一般人申請存款帳戶極為容易且便利。是除
    非活期存款帳戶使用人欲將帳戶充作犯罪之用，否則一般充
    作正常使用之活期存款帳戶，並無向他人購買之必要，此乃
    一般人皆知之常識。況近來新聞媒體，對於不肖犯罪集團常
    大量收購存款帳戶後，再持以供作犯罪使用，藉此逃避檢警
    查緝之情事，亦多所報導；被告乙○○係有正常智力之人，
    有長期使用帳戶之經驗，對他人使用其帳戶，係用於不法之
    目的，自應有所認識，蓋如非供作犯罪出入之帳戶或其他不
    法目的，應無隱匿自己名義帳戶而拿走他人金融帳戶使用之
    必要。乃其竟提供前開銀行及郵局帳戶之存摺、提款卡等物
    予綽號「阿偉」之不詳人，其對於上開帳戶將可能遭人做為
    詐欺取財犯行所得財物匯入使用之情形，應有所之認知，且
    可預見其發生。參以上開被告所交付之帳戶，於被害人在當
    日匯款，隨即於當日遭提領一空之情形，有該等帳戶交易明
    細資料可按，其顯非一般人正常之存提款使用。另以被害人
    係接獲電話始遭詐騙，衡情此類詐騙電話不可能僅對少數被
    害人發送，且該犯罪集團分工精細，各成員分別扮演警察、
    科長、主管等角色，致被害人被騙而各自匯款，以此詐欺方
    法獲取鉅額犯罪所得之情狀觀之，本件詐欺集團成員，顯均
    係共同以意圖為自己不法之所有，以詐術使人將本人之物交
    付無疑，彼等從事假中獎真詐財之不法行為，應成立刑法第
    339條第1項之詐欺取財罪。被告提供存款帳戶予該等人實施
    詐欺取財犯行，幫助彼等遂行詐欺犯罪，事證至為明確，其
    辯稱不知道該帳戶遭他人做為詐欺使用云云，並不足採，犯
    行堪以認定，應依法論科。
三、按刑法上之幫助犯，係指以幫助之意思，對於正犯資以助力
    ，而未參與實施犯罪之行為者而言（最高法院49年臺上字第
    77號判例意旨參照）。查被告乙○○既預見將帳戶交予他人
    ，可能供為詐欺犯罪被害人匯款之用，竟提供帳戶之提款卡
    、存摺等物予他人供詐欺取財之用，雖並未參與詐欺取款之
    行為，然其顯係以幫助之意思，參與詐欺取財構成要件以外
    之行為，為幫助犯，而詐欺集團成員等人嗣後即利用其所交
    付之帳戶，實施詐欺取財犯罪，又不違被告本意，故核被告
    所為，係犯刑法第339條第1項之幫助詐欺取財罪，並依刑法
    第30條第2項之規定，按詐欺取財罪正犯之刑減輕之。上揭
    詐欺集團成員等人，為前開詐欺取財犯行，有犯意聯絡及行
    為分擔，固均為共同正犯，惟幫助犯係從犯，從屬正犯而成
    立，刑法上既無「共同幫助」之情，當亦無「幫助共同」之
    可言（司法院70廳刑一字第1104號函亦同此見解），附此敘
    明。被告乙○○以一交付帳戶之幫助詐欺犯行，同時致被害
    人彭張卉妹、甲○○○遭人詐欺取財，係一行為觸犯數罪名
    ，應依刑法第55條想像競合犯之規定從一重論處。再公訴人
    雖僅就被告乙○○交付郵局帳戶之幫助詐欺犯行提起公訴，
    然檢察官就事實一部起訴者，其效力及於全部，本件被告乙
    ○○所犯交付三信商業銀行三民分行帳戶之幫助詐欺犯行，
    與前揭起訴經認有罪部分，有想像競合犯之裁判上1罪關係
    ，雖未經檢察官移送併辦，基於審判不可分原則，本院自應
    併予審判，併此敘明。爰審酌被告將帳戶供他人犯罪使用，
    影響社會正常交易安全，增加被害人尋求救濟之困難，並使
    犯罪之追查趨於複雜，及被告乙○○出租帳戶獲利2萬3千元
    ，其提供之帳戶共有3本，對被害人所造成之損害非輕，被
    告於犯罪後未能完全坦承犯行，暨被告犯罪之動機、目的、
    手段平和、被告犯罪對被害人所造成之損害為70萬元等一切
    情狀，量處如主文所示之刑。次查，中華民國96年罪犯減刑
    條例已於96年6月15日由立法院三讀通過，經總統於96年7月
    4 日以華總一義字第09600083761號令公告至96年7月16日生
    效施行，本件被告犯罪係於該減刑條例規定96年4月24日減
    刑基準日前所犯，合於該減刑條例之第2條第1項第3款、第3
    條第1項第15款所列減刑規定，爰減輕其刑，並諭知易科罰
    金之折算標準。至被告乙○○所交付之存摺、提款卡等物，
    雖係供本案犯罪所用之物，惟並非違禁物，亦未扣案，為免
    將來執行困難，爰不予宣告沒收。
據上論斷，應依刑事訴訟法第299條第1項前段，刑法第30條第1
項、第2項、第339條第1項、第55條、第41條第1項前段，刑法施
行法第1條之1，中華民國96年罪犯減刑條例第2條第1項第3款、
第3條第1項第15款、第7條、第9條判決如主文。
本案經檢察官丙○○到庭執行職務。
中　　華　　民　　國　　96　　年　　8 　　月　　24　　日
　　　　　　　　　刑事第四庭  審判長法  官  林宜民
                                    法　官　王世華
                                    法　官　林學晴
上正本證明與原本無異。
如不服本判決，應於判決送達後10日內，向本院提出上訴狀。
                                    書記官  吳淑願
中　　華　　民　　國　　96　　年　　8 　　月　　24　　日
附錄本案論罪科刑法條全文：
中華民國刑法第339條第1項
（普通詐欺罪）
意圖為自己或第三人不法之所有，以詐術使人將本人或第三人之
物交付者，處5年以下有期徒刑、拘役或科或併科1千元以下罰金
。
